---
title: "Limpieza de datos"
output: html_document
---

```{r setup, include=FALSE}
knitr::opts_chunk$set(echo = TRUE)
```

### Limpieza de memoria
```{r}
rm(list= ls())
```

### Librerías a utilizar
```{r}
library(tidyverse)
```

## Limpieza de datos

### Lectura de datos
```{r}
# Datos de train.
datos_train <- read_csv(file = "data/adult_.data", col_names = FALSE)

# Datos de test.
datos_test <- read_csv(file = "data/adult_.test", col_names = FALSE, skip = 1)

```


### Asignacion de nombres a columnas
```{r}
colnames(datos_train) <- c("age", "workclass", "final_weight", "education",
                           "education_number", "marital_status", "occupation",
                           "relationship", "race", "sex", "capital_gain",
                           "capital_loss", "hours_per_week", "native_country",
                           "salario")


colnames(datos_test) <- c("age", "workclass", "final_weight", "education",
                           "education_number", "marital_status", "occupation",
                           "relationship", "race", "sex", "capital_gain",
                           "capital_loss", "hours_per_week", "native_country",
                           "salario")
```

### Combinamos datos de train y test
Combinamos en un solo dataset los datos de training y los de testing, posteriormente se generarán dos nuevos conjuntos de train y test.
```{r}
datos <- bind_rows(datos_train, datos_test)
```



### Manipulacion de valores no regisrados
En el dataset, los valores no registrados tienen asignado el valor ?
```{r}
remplazar <- function(x){
  x[x == "?"] <- NA
  return(x)
}
datos <- datos %>% map_df(.f = remplazar)
```

Eliminamos del dataset cualquier registro que tenga en alguna de sus columnas un valor NA
```{r}
datos <- drop_na(datos)
```

### Recodificación de valores

El dataset se encuentra en inglés, por lo tanto vamos a reemplazar algunos de los valores por su traducción en español.
```{r}
datos <- datos %>% mutate(workclass = recode(datos$workclass,
                                             "Without-pay" = "desempleado",
                                             "Self-emp-inc" = "autonomo",
                                             "Self-emp-not-inc" = "autonomo",
                                             "Federal-gov" = "funcionario",
                                             "Local-gov" = "funcionario",
                                             "State-gov" = "funcionario"))

datos <- datos %>% mutate(marital_status = recode(datos$marital_status,
                                             "Married-AF-spouse"    = "casado",
                                             "Married-civ-spouse"   = "casado",
                                             "Married-spouse-absent"= "casado",
                                             "Widowed"              = "separado",
                                             "Never-married"        = "soltero",
                                             "Separated"            = "separado",
                                             "Divorced"             = "separado")
                          )

datos <- datos %>% mutate(sex = recode(datos$sex,
                                             "Male"    = "Masculino",
                                             "Female"   = "Femenino")
                          )
```

El dataset tiene registrado el país de origen, mas no el contienente.
Aqui se asigna el continente en base al país
```{r}
norte_america <- c("Canada", "Cuba", "Dominican-Republic", "El-Salvador",
                   "Guatemala", "Haiti", "Honduras", "Jamaica", "Mexico",
                   "Nicaragua", "Outlying-US(Guam-USVI-etc)", "Puerto-Rico",
                   "Trinadad&Tobago", "United-States")
europa        <- c("England", "France", "Germany", "Greece", "Holand-Netherlands",
                   "Hungary", "Ireland", "Italy", "Poland", "Portugal", "Scotland",
                   "Yugoslavia")
asia          <- c("Cambodia", "China", "Hong", "India", "Iran", "Japan", "Laos",
                    "Philippines", "Taiwan", "Thailand", "Vietnam")
sud_america   <- c("Columbia", "Ecuador", "Peru")
otros         <- c("South")

datos <- datos %>% mutate(native_country = case_when(
                          native_country %in% norte_america ~ "Norte America",
                          native_country %in% asia          ~ "Asia",
                          native_country %in% sud_america   ~ "Sud America",
                          native_country %in% europa        ~ "Europa",
                          native_country %in% otros         ~ "Otros",
                          TRUE ~ as.character(native_country)
                ))
```

Realizamos un mapeo de los grados de educación
```{r}
primaria     <- c("Preschool", "1st-4th", "5th-6th", "7th-8th", "9th", "10th",
                  "11th","12th")
bachillerato <- c("Some-college", "Assoc-acdm", "Assoc-voc")
master       <- c("Masters", "Prof-school")

datos <- datos %>% mutate(education = case_when(
                          education %in% primaria      ~ "primaria",
                          education == "HS-grad"       ~ "secundaria",
                          education %in% bachillerato  ~ "bachillerato",
                          education == "Bachelors"     ~ "universidad",
                          education %in% master        ~ "master",
                          education == "Doctorate"     ~ "doctorado",
                          TRUE ~ as.character(education)
                ))
```


Realizamos un mapeo del salario que perciben
```{r}
datos <- datos %>% mutate(salario = case_when(
                          salario == "<=50K."      ~ "<=50K",
                          salario == ">50K."       ~ ">50K",
                          TRUE ~ as.character(salario)
                ))
```

Se agrupan las observaciones cuya variable occupation == "Armed-Forces" con "Other-service" ya que solo hay 14 observaciones (0.03% del total).
```{r}
datos <- datos %>% mutate(occupation = case_when(
                          occupation == "Armed-Forces" ~ "Other-service",
                          TRUE ~ as.character(occupation)
                         ))
```

### Training y testing
```{r}
# generamos un id por fila
datos$id <- dplyr::row_number(datos$age)

head(datos$id)
#Generamos el set de training
train <- datos %>% sample_frac(.70)

#GEneramos el set de testing
test  <- anti_join(datos, train, by = 'id')

```


### Escritura de los datos a archivo

```{r}
write_csv(x = datos%>%selectI(-c("id")), path = "data/adult_custom.csv", col_names = TRUE)
write_csv(x = train%>%select(-c("id")), path = "data/adult_train.csv", col_names = TRUE)
write_csv(x = test%>%select(-c("id")), path = "data/adult_test.csv", col_names = TRUE)
```