---
title: "K-nearest Neighbors"
output: html_document
---

```{r setup, include=FALSE}
knitr::opts_chunk$set(echo = TRUE)
```

## 2-2 KNN

https://towardsdatascience.com/k-nearest-neighbors-algorithm-with-examples-in-r-simply-explained-knn-1f2c88da405c

```{r}
rm(list=ls())
```

```{r}
library(dplyr)
library(ggplot2)
library(caret)
library(class)
```


### Cargo los datos de training y testing

Leo los datos desde archivo
```{r}
training <- read.csv("data/adult_train.csv", stringsAsFactors = TRUE)
testing <- read.csv("data/adult_test.csv")
```

Cambio los nombres de las columnas
```{r}
colnames(training) <- c("age", "workclass", "final_weight", "education",
                           "education_number", "marital_status", "occupation",
                           "relationship", "race", "sex", "capital_gain",
                           "capital_loss", "hours_per_week", "native_country",
                           "salario")

colnames(testing) <- c("age", "workclass", "final_weight", "education",
                           "education_number", "marital_status", "occupation",
                           "relationship", "race", "sex", "capital_gain",
                           "capital_loss", "hours_per_week", "native_country",
                           "salario")
```

Genero dos vectores, uno para mantener las etiquetas de los datos de training y otro para los de testing
```{r}
train_labels <- training %>% 
  select(salario)%>%
  mutate(salario=factor(salario))
train_labels <- train_labels$salario

test_labels  <- testing %>% 
  select(salario)%>%
  mutate(salario=factor(salario))
test_labels <- test_labels$salario

```


El algorimo no funciona con datos categoricos, por lo que debo generar columnas dummies (representación 0-1).
Posteriormente elimino las columnas categoricas y la columna que corresponde a la clase (salario)
```{r}
columnas_a_eliminar <- c(
    "workclass",
    "education",
    "marital_status",
    "occupation",
    "relationship",
    "race",
    "sex",
    "native_country",
    "salario"
  )

training_dummies <- fastDummies::dummy_cols(training)%>%
  select(-columnas_a_eliminar)



testing_dummies <- fastDummies::dummy_cols(testing)%>%
  select(-columnas_a_eliminar)
```

Genero la prediccion

```{r}
predicted_labels <- knn(train=training_dummies, test=testing_dummies, cl=train_labels, k=5)
```

## Prueba con todos los datos
```{r}
confusionMatrix(table(predicted_labels, test_labels))
```
