---
title: "Presentacion 1"
output: 
  html_document:
    df_print: kable
---

```{r setup, include=FALSE}
knitr::opts_chunk$set(echo = TRUE)
knitr::knit_meta(class=NULL, clean = TRUE)
```

```{r}
my_kable = function(x, max.rows=10, ...) {
  kable(x[1:max.rows, ], ...)
}
```

```{r}
rm(list=ls())
```

```{r}
#install.packages("dplyr")
## Librería para manipulación de datos
library(dplyr)

#install.packages("ggplot2")
## Librería para generación de gráficos
library(ggplot2)
#install.packages("gridExtra")
## Librería para colocar varios gráficos, previamente generados, en un mismo canvas
library(gridExtra)
#install.packages("plotly")
## Librería para interactuar con gráficos
library(plotly)

#install.packages("fastDummies")
## Librería para gernerar variables dummies a partir de una variable categórica
library(fastDummies)

#install.packages("MASS")
## Support Functions and Datasets for Venables and Ripley's MASS
library(MASS)

#install.packages("aucm")
## Implements methods for identifying linear and nonlinear marker combinations that maximizes the Area Under the AUC Curve (AUC).
library(aucm)
```


## Funciones básicas

### Asignación de valores a variables
```{r}
a <- 1
b <- 3
c <- b + a
a
b
c
```

### Creación de vectores
```{r}
c1 <- c('Marcela', 'Juliana', 'PamelX', 'Pablo')
c2 <- c('Femenino', 'Indefinido', 'Femenino', 'Masculino')
c3 <- c(25, 38, 47, 39)

c1
c2
c3
```

### Función str
La función str permite conocer la estructura de los datos.
Cada tipo de dato tendrá una salida diferente.
```{r}
a <- 1
str(a)

b <- "Hola mundo"
str(b)

c <- c(1,2,3,4)
str(c)

d <- c('Femenino', 'Indefinido', 'Femenino', 'Masculino')
str(d)

e <- matrix(1:9, nrow = 3, ncol = 3)
str(e)


f <- data.frame(Sexo=d, value=c)
str(f)


```

### Funcion summary
Sirve para mostrar un resumen de la información del dato a analizar.
Al igual que str, la salida depende del tipo de dato que se está analizando.
```{r}
b <- c(1,2,3,4)
summary(b)

aux <- c('Femenino', 'Indefinido', 'Femenino', 'Masculino')
summary(aux)
```

### Función head y tail
Las funciones head y tail son utilizadas con datos que contienen colecciones y su objetivo es devolver los N primeros (o ultimos) elementos
```{r}
vector1 <- seq(1, 9)
vector2 <- seq(11, 100, 4)
vector3 <- seq(100, 1000, 89)
vector <- c(vector1, vector2, vector3)
vector
```
```{r}
head(vector,5)
```
```{r}
tail(vector, 6)
```

### Algunas funciones estadísticas
Media
```{r}
mean(vector)
```
Mediana
```{r}
median(vector)
```
Desviación estándar
```{r}
sd(vector)
```


## Dataframes

### Operaciones básicas

#### Creación de dataframes a partir de vectores
```{r}
c1 <- c('Marcela', 'Juliana', 'PamelX', 'Pablo')
c2 <- c('Femenino', 'Indefinido', 'Femenino', 'Masculino')
c3 <- c(25, 38, 47, 39)

df <- data.frame(Nombre=c1, Genero=c2, Edad=c3)

str(df)
```

```{r}
summary(df)
```

#### Lectura de un dataframe desde un archivo
```{r}
data <- read.csv("data/adult.data")
colnames(data) <- c(
    'age','workclass','fnlwgt','education','educationnum','maritalstatus','occupation','relationship','race','sex','capitalgain','capitalloss','hoursperweek','nativecountry','incomelevel'
)

str(data)
```

```{r}
summary(data)
```

### Acceso a los elementos

Solo la primer fila
```{r}
data[1,]
```

Un rango de filas
```{r}
data[1:10, ]
```

Un conjunto determinado de filas
```{r}
filas_a_ver <- c(1,2,3,7,11,13,17, 19)
data[filas_a_ver, ]
```

Solo una columna
```{r}
resultado <- data[, 5]
str(resultado)
head(resultado, 10)
```

Un rango de columnas
```{r}
resultado <- data[, 5:7]
str(resultado)
head(resultado, 10)
```

Un conjunto de columnas
```{r}
columnas <- c(1,2,3,7)
resultado <- data[, columnas]
str(resultado)
head(resultado, 10)
```

Acceso a las columnas por nombre
```{r}
columnas_a_ver <- c("age", "occupation", "sex")
resultado <- data[,columnas_a_ver]
str(resultado)
head(resultado, 10)
```

Un conjunto de columnas por indice
```{r}
columnas_a_ver <- c(1,7,11)
resultado <- data[,columnas_a_ver]
str(resultado)
head(resultado, 10)
```


Mezclamos todo!!!!
```{r}
rows <- c(1,3,5, 100:105)
cols <- c(1, 7, 13)

data[rows, cols]
```

## Operaciones con dataframes

### Ordenamiento

```{r}
orden_por_education_age <- order(data$educationnum, data$age, decreasing = c(F, T))
head(orden_por_education_age, 20)
str(orden_por_education_age)
```

```{r}
resultado <- data[orden_por_education_age, ]
head(resultado, 10)
```

### Eliminación de columnas

Haciendo nula la columna
```{r}
str(data)
data$fnlwgt  <- NULL
cat("\n")
str(data)
```

A través del paso de un vector
```{r}
borrar <- c("hoursperweek", "capitalgain", "capitalloss", "educationnum")
data_2 <- data[,!(names(data) %in% borrar)]

str(data_2)
```

Especificar las columnas que quiero dejar
```{r}
mantener <- c("age", "race", "sex")
data_3 <- data[, mantener]

str(data_3)
```


### Filtrado de datos

```{r}
head(data$sex == ' Male', 20)
```


```{r}
#filtro <- data$sex == ' Male'
head(
  data[data$sex == ' Male', ], 
  30)
```

### Uso de apply
```{r}
data$medida_ridicula <- apply(data[,c('hoursperweek', 'age')], 1, function(x)x['hoursperweek']*x['age'])
summary(data)
```


## Dplyr
```{r}
#library(dplyr)
```

### Select
Paso directo
```{r}
head(
  dplyr::select(data, sex, age, occupation)
  ,30)
```


Paso por vector
```{r}
columnas <- c("sex", "age", "occupation")
head(dplyr::select(data, columnas), 30)
```

### Filter

```{r}
head(filter(data, age>=70), 30)
```

```{r}
head(filter(data, age>=70 & educationnum == 9), 30)
```

```{r}
head(
filter(data, age>=mean(age, na.rm=TRUE)*2),
30)
```

### Arrange

```{r}
head(arrange(data, desc(age)), 30)
```

```{r}
head(arrange(data, desc(age), educationnum), 30)
```

### Mutate
```{r}
head(mutate(data, medida_absurda = (age + hoursperweek)/educationnum), 30)
```

### Summarise
```{r}
summarise(
  data,
  Cantidad = n(),
  Edad_Media = mean(age, na.rm=T),
  Edad_mediana = median(age, na.rm = T), 
  Edad_desviacion = sd(age, na.rm = T)
)
```

### Group by
```{r}
summarise(
  group_by(
    data,
    educationnum
  ),
  Cantidad = n(),
  Edad_Media = mean(age, na.rm=T),
  Edad_mediana = median(age, na.rm = T), 
  Edad_desviacion = sd(age, na.rm = T)
)
```


### A poner todo junto
```{r}
head(
arrange(mutate(group_by(dplyr::select(data, age, workclass, sex, hoursperweek), sex), cantidad_por_sexo = n(), hoursperweek_per_sex=sum(hoursperweek)), desc(hoursperweek))
,30)
```

### A mejorar la legibilidad
```{r}
head(
arrange(
    mutate(
        group_by(
            dplyr::select(
                data, 
                age, workclass, sex, hoursperweek
            ), 
            sex
        ), 
        cantidad_por_sexo = n(), 
        hoursperweek_per_sex=sum(hoursperweek)
    ), 
    desc(hoursperweek)
)
,30)
```

### El operador pipe

```{r}
head(
data%>%
dplyr::select(age, workclass, sex, hoursperweek)%>%
    group_by(sex)%>%
    mutate(
        cantidad_por_sexo = n(), 
        hoursperweek_per_sex=sum(hoursperweek)
    )%>%
    arrange(desc(hoursperweek))
,30)
```

### Rotacion
```{r}
df_pequenio <- data[1:5, 1:5]
df_pequenio
```
```{r}
df_t <- data.frame(t(df_pequenio))
df_t
```

## Graficos
```{r}
#library(ggplot2)
```

### Scatter plot
```{r}
ggplot(data = data) +
  geom_point(mapping = aes(x = age, y = hoursperweek, color=sex))
```

```{r}
ggplot(data = data) +
  geom_point(mapping = aes(x = age, y = hoursperweek, colour=sex)) +
  facet_wrap(~ sex, ncol = 2)
```


### Graficos de barras
```{r}
data %>%
mutate(Pclass = factor(relationship))%>%
ggplot() +
  geom_bar(mapping = aes(x = relationship, colour=relationship, fill=relationship))
```

```{r}
data %>%
mutate(relationship = factor(relationship))%>%
group_by(relationship)%>%
summarise(cantidad = n())%>%
ggplot() +
    geom_bar(mapping = aes (x=relationship, colour=relationship, fill=relationship, y=cantidad), stat='Identity')
```

```{r}
data %>%
mutate(relationship = factor(relationship))%>%
group_by(relationship)%>%
summarise(cantidad = n())%>%
ggplot() +
    geom_bar(mapping = aes (x=reorder(relationship, -cantidad), colour=relationship, fill=relationship, y=cantidad), stat='Identity')
```

### Grafico de lineas
```{r}
data %>%
dplyr::select(age)%>%
filter(!is.na(age))%>%
group_by(age)%>%
summarise(cantidad = n())%>%
ggplot()+
geom_line(mapping = aes(x = age, y = cantidad)) 
```

### Histograma
```{r}
data %>%
  dplyr::select (age, sex)%>%
  ggplot(aes(x=age)) + 
  geom_histogram()
```

```{r}
data %>%
  dplyr::select (age, sex)%>%
  ggplot(aes(x=age)) + 
  geom_histogram(color="darkblue", fill="lightblue")
```

```{r}
data %>%
  dplyr::select (age, sex)%>%
  ggplot(aes(x=age)) + 
  geom_histogram(color="darkblue", fill="lightblue")+
  facet_wrap(~ sex, ncol = 2)
```

```{r}
data %>%
  dplyr::select (age, sex)%>%
  ggplot(aes(x=age)) + 
  geom_histogram(color="darkblue", fill="lightblue", binwidth=1)+
  facet_wrap(~ sex, ncol = 2)
```


```{r}
data %>%
  dplyr::select (age, sex)%>%
  ggplot(aes(x=age)) + 
  geom_histogram(breaks=seq(0, 100, 10), color="darkblue", fill="lightblue")+
  stat_bin(breaks=seq(0, 100, 10), geom="text", aes(label=..count..), vjust=-0.5)+
  facet_wrap(~ sex, ncol = 2)
```

```{r}

data %>%
  dplyr::select (age, sex)%>%
  ggplot(aes(x=age)) + 
  geom_histogram(breaks=seq(0, 100, 10), color="darkblue", fill="lightblue")+
  stat_bin(breaks=seq(0, 100, 10), geom="text", aes(label=..count..), vjust=-0.5)+
  scale_x_continuous(breaks = seq(0, 100, 10))+
  facet_wrap(~ sex, ncol = 2)
```


```{r}
data$age_interval <- cut(data$age, seq(0, 100, by=10))

data %>%
  dplyr::select (age_interval, sex)%>%
  ggplot(aes(x=age_interval)) + 
  geom_histogram(color="darkblue", fill="lightblue",stat = "count")+
  facet_wrap(~ sex, ncol = 2)
```

### Mapa de calor
```{r}
data %>%
dplyr::select(age_interval, relationship)%>%
group_by(age_interval, relationship)%>%
summarise(cantidad=n())%>%
ggplot(aes(y=age_interval, x=relationship, fill=cantidad))+ 
geom_tile(NULL)+
scale_fill_gradient(low="steelblue", high="red")
```


### Grafico de cajas
```{r}
data %>%
dplyr::select(age, sex)%>%
ggplot()+
stat_boxplot(geom ='errorbar', aes(y=age, x=sex)) +
scale_y_continuous(breaks = seq(0, 100, 10))+
geom_boxplot(aes(y=age, x=sex))
```

### Grafico de violin (o de vela)

```{r}
data %>%
dplyr::select(age, sex, )%>%
ggplot(aes(x=sex, y=age))+
  geom_violin()
```

```{r}
data %>%
dplyr::select(age, sex, )%>%
ggplot(aes(x=sex, y=age, color=sex, fill=sex))+
  geom_violin()
```


## Transformación de datos

### One-hot encoding
```{r}
#library(fastDummies)

set.seed(1986)
perros <- 
  data.frame(
    id = 1:15,
    peso = round(rnorm(n = 15, mean = 2000, sd = 250), 1),
    alto  = round(rnorm(n = 15, mean = 30, sd = 10), 1), 
    raza = sample(x = c("akita", "beagle", "collie"), size = 15, 
                     replace = TRUE),
    vac = sample(x = c("alfa", "beta"), size = 15, replace = TRUE)
  )

summary(perros)

```
```{r}
dummy_cols(perros,  select_columns = c("raza"))
```


```{r}
dummy_cols(perros,  select_columns = c("raza"), remove_first_dummy = T)
```

### Box-Cox
```{r}
#library(MASS)
#library(aucm)


data("bupa")
colnames(bupa)[colnames(bupa) == "V3"] <- "ALT"
colnames(bupa)[colnames(bupa) == "V5"] <- "gammaGT"

ggplot(data = bupa, aes(x = log(gammaGT) , y = ALT)) +
  geom_point(color = "firebrick") +
  geom_smooth(method = "lm", se = FALSE, color = "black") +
  labs(title = "ALT ~ log(gammaGT)") +
  theme_bw() +  theme(plot.title = element_text(hjust = 0.5))
```
```{r}
par(mfrow = c(1,2))
boxcox(ALT ~ log(gammaGT), lambda = -2:2, data = bupa)
#Se repite el proceso pero esta vez entrechando el rango de valores de lambda 
boxcox(ALT ~ log(gammaGT), lambda = seq(-0.5, 0.5, 0.1), data = bupa)
```

```{r}
ggplot(data = bupa, aes(x = log(gammaGT) , y = log(ALT))) +
  geom_point(color = "firebrick") +
  geom_smooth(method = "lm", se = FALSE, color = "black") +
  labs(title = "ALT ~ log(gammaGT)") +
  theme_bw() +  theme(plot.title = element_text(hjust = 0.5))
```


## Valores extremos univariados
```{r}
age_sex_not_na <- data %>% filter(!is.na(age)) %>% arrange(age)
edades_masculinos <- age_sex_not_na%>%filter(sex==' Male')
#uso de 
edades_femeninos <- age_sex_not_na%>%filter(sex==' Female')

#una funcion que toma un vector de edades y devuelve los límites para los outliers y los outliers severos
posicion_outliers <- function(dataset, field){
    #longitud del vector de edades
    l <- nrow(dataset)
    #posición del primer cuartil
    q1 <- floor(1/4*l)
    #posicion del segundo cuartil
    q2 <- floor(1/2*l)
    #posicion del tercer cuartil
    q3 <- floor(3/4*l)

    #Edades correspondientes a cada cuartil
    qe <- dataset[c(q1, q2, q3),c(field)]

    #Rango intercuartilico
    ric <- qe[3]-qe[1]

    #limites para los outliers
    limites <- c(
        qe[1]-3*ric,
        qe[1]-1.5*ric,
        qe[3]+1.5*ric,
        qe[3]+3*ric
    )
    
    limites
}

#Identifico los limites para los outliers
of <- edades_femeninos %>% posicion_outliers('age')
om <- edades_masculinos %>% posicion_outliers('age')

#Marcamos cada registro
edades_femeninos <- edades_femeninos %>%
    mutate(
        clase = case_when(
            age < of[1] ~ 'OSI',
            age < of[2] ~ 'OI',
            age > of[4] ~ 'OSS',
            age > of[3] ~ 'OS',
            TRUE ~ 'NO'
        )
    )

edades_masculinos <- edades_masculinos %>%
    mutate(
        clase = case_when(
            age < om[1] ~ 'OSI',
            age < om[2] ~ 'OI',
            age > om[4] ~ 'OSS',
            age > om[3] ~ 'OS',
            TRUE ~ 'NO'
        )
    )

data_4 <- merge(edades_masculinos, edades_femeninos, all=T)
of
om
```

```{r}
data_4%>%
  dplyr::select(age, sex, clase)%>%
  ggplot()+
  geom_jitter(aes(y=age, x=sex, colour=clase), width=0.3, height=0.1, alpha=0.12)+
  stat_boxplot(geom ='errorbar', aes(y=age, x=sex), alpha=0.5) +
  geom_boxplot(aes(y=age, x=sex, colour=NA), alpha=0.5)
```

## Valores extremos multivariados
```{r}
data(diamonds)
df <- sample_frac(diamonds, 1)
head(df)
```

```{r}
columnas <- c(1, 5, 7)

#Calculamos la distancia de mahalanobis
MD <- mahalanobis(df[, columnas], colMeans(df[, columnas]), cov(df[, columnas]))
```

```{r}
df$MD <- round(MD, 3)
head(df)
```

```{r}
outlier <- df$MD > 10

df$outlier_maha <- outlier
```

```{r}
#library(plotly)

pal <- c("green")
df2 <- filter(df, !outlier_maha)

plot_ly(x=df2$carat, y=df2$depth, z=df2$price, type="scatter3d", mode="markers", color=df2$outlier_maha, colors = pal)
```
```{r}
pal <- c("green", "red")

plot_ly(x=df$carat, y=df$depth, z=df$price, type="scatter3d", mode="markers", color=df$outlier_maha, colors = pal)
```



## Una probadita de lo que viene

### Regresión lineal
```{r}
#install.packages("datarium")
data("marketing", package = "datarium")
head(marketing, 4)
```


```{r}
ggplot(marketing, aes(x = youtube, y = sales)) +
  geom_point()
```

```{r}
cor(marketing$sales, marketing$youtube)
```

```{r}
model <- lm(sales ~ youtube, data = marketing)
model
```

```{r}
ggplot(marketing, aes(youtube, sales)) +
  geom_point() +
  stat_smooth(method = lm)
```

### Analisis lineal discriminante
```{r}
#library(MASS)

data("iris")
# Fit the model
model <- lda(Species~., data = iris)

model
```

```{r}
pal <- c("green", "red", "blue")

plot_ly(
  x=iris$Petal.Length, 
  y=iris$Sepal.Width, 
  z=iris$Sepal.Length, 
  type="scatter3d", 
  mode="markers", 
  color=iris$Species, 
  colors = pal
)
```



```{r}
#library(gridExtra)

prediction <- predict(model)

lda.data <- cbind(iris, prediction$x)
lda.data$prediccion <- prediction$class

g1 <- ggplot(lda.data, aes(LD1, LD2)) +
  geom_point(aes(color = Species))

g2 <- ggplot(lda.data, aes(LD1, LD2)) +
  geom_point(aes(color = prediccion))

grid.arrange(g1, g2, nrow = 2)
```





